臺灣臺北地方法院民事判決　　　　　　 93年度重訴字第860號
原　　　告　丙○○
　　　　　　甲○○
　　　　　　丁○○
共　　　同
訴訟代理人　柴健華律師
被　　　告　乙○○
上列當事人間請求返還借款事件，本院於中華民國94年6月9日言
詞辯論終結，判決如下：
    主  文
被告應給付原告丙○○新臺幣柒佰陸拾萬元、原告甲○○新臺幣
捌佰玖拾萬元、原告丁○○新臺幣伍拾萬元，及均自民國八十八
年七月十六日起至清償日止，按年息百分之十八點二五計算之利
息。
訴訟費用由被告負擔。
本判決於原告丙○○、甲○○、丁○○分別以新臺幣貳佰伍拾參
萬肆仟元、新臺幣貳佰玖拾陸萬柒仟元、新臺幣壹拾陸萬柒仟元
為被告供擔保後，得假執行。但被告如各以新臺幣柒佰陸拾萬元
、新臺幣捌佰玖拾萬元、新臺幣伍拾萬元為原告丙○○、甲○○
、丁○○預供擔保，得免為假執行。
    事實及理由
(甲)程序方面：
  原告聲明原係請求被告給付原告新臺幣（下同）7,600,000 元
  、8,900,000元、500,000元，及均自民國84年9 月30日起至清
  償日止，按年息百分之十八點二五計算之利息，此有起訴狀在
  卷可稽，嗣將請求之利息部分減縮自88年7 月16日起算，此亦
  有更正後之起訴狀在卷足憑，依民事訴訟法第255 條第1項第3
  款規定，本院自應准許，合先敘明。
(乙)實體方面：
一原告主張：被告於82年間向原告丙○○、甲○○、丁○○借款
  ，金額各為新臺幣（下同）7,600,000元、8,900,000元、500,
  000元，合計共17,000,000 元，約定利息按年息百分之十八點
  二五計算，清償期為84年9 月30日，被告並開立發票人均為被
  告，付款人均為第一商業銀行城東分行，帳號為09027-8 號，
  發票日均為84年9月30日，面額分別為3,500,000元、1,550,00
  0元、2,550,000元、3,000,000元、2,500,000元、 2,400,000
  元、1,000,000元、500,000元之支票八紙，用以清償上開借款
  。詎上開支票經原告提示後，竟因被告已結清帳戶而遭退票，
  爰依民法第478條前段、第233條第1 項規定，請求被告給付上
  開借款及遲延利息等語。並聲明：除假執行之擔保金額外，如
  主文第一項所示。
二被告則以：
(一)被告固於82年間向原告丙○○、甲○○、丁○○借款，金額各
  為7,600,000元、8,900,000元、500,000 元，約定利息按年息
  百分之十八點二五計算，被告並開立前開八紙支票予原告，前
  開八紙支票因被告已結清帳戶而遭退票，惟前開借款並未約定
  清償期，且前開八紙支票之到期日84年9 月30日，乃原告所擅
  自填寫，被告否認在前開八紙支票上填寫發票日。
(二)另原告於84年7 月31日，與被告達成和解，原告同意拋棄利息
  部分之請求，被告則以發票人為訴外人吳淑惠，付款人為臺灣
  銀行銀業部，帳號為279號，票號分別為BE0000000號、BB0000
  000號、BE0000000號，發票日均為84年7 月31日，受款人分別
  為原告丙○○、甲○○、甲○○，面額分別為1,601,746元、5
  00,000元、1,481,107 元之支票三紙，用以清償上開借款本金
  ，其中面額500,000元支票係清償原告丁○○之500,000元借款
  本金，此由原告丙○○、甲○○於本院84年度破字第51號破產
  事件聲請被告破產時，自承被告已清償上開借款本金二成，得
  以證明，是原告請求被告返還之借款數額有誤。
(三)另借款利息之時效為五年，被告提出時效抗辯，原告不得請求
  起訴前五年之利息。
(四)聲明：原告之訴及假執行之聲請均駁回；如受不利之判決，願
  預供擔保，請准宣告免為假執行。
三兩造不爭執之事實：
(一)被告於82年間向原告丙○○、甲○○、丁○○借款，金額各為
  7,600,000元、8,900,000元、500,000 元，約定利息按年息百
  分之十八點二五計算，被告並交付前開金額合計共17,000,000
  元之支票八紙予原告，前開八紙支票經原告提示後，因被告已
  結清帳戶而遭退票，為兩造所不爭執，有支票、退票理由單各
  八紙在卷可稽。
(二)被告曾交付前開受款人分別為原告丙○○、甲○○、甲○○，
  面額分別為1,601,746元、500,000元、1,481,107 元之支票三
  紙予原告，經受款人即原告丙○○、甲○○提示後兌現，為兩
  造所不爭執，有支票影本三份，收據一份在卷足憑。
(三)原告曾以本院84年度破字第51號破產事件聲請被告破產，原告
  於聲請狀中記載：「、、惟債務人（指被告）於清償二成債權
  後，即避不見面，、、」等語，為兩造所不爭執，有該聲請狀
  附於該卷宗內，經調閱屬實。
四得心證之理由：
  本件兩造所爭執之處，應在於本件借款之清償期是否為84年 9
  月30日？被告是否曾清償部分本金、利息？
(一)有關系爭借款之清償期：
1.按私文書經本人或其代理人簽名、蓋章或按指印或有法院或公
  證人之認證者，推定為真正。民事訴訟法第358 條第1 項定有
  明文。
2.查被告向原告借貸前開款項，並交付前開面額共17,000,000元
  之支票八紙予原告，該八紙支票之發票日均記載為84年9 月30
  日，此有該支票八紙在卷可稽（本院卷第10至17頁）。且被告
  對於前開八紙支票上發票人即被告之印章，為被告所親自蓋用
  ，予以自認，依首揭規定，自應推定上開發票日之記載為真正
  。至被告辯稱上開發票日乃原告所擅自填載云云，但為原告所
  否認，自應由被告負舉證之責任。惟被告就此完全未提出任何
  證據以供本院審酌，顯不足取。故原告主張被告為清償前開借
  款而交付前開八紙支票，並以支票之發票日84年9 月30日，為
  前開借款之清償期，自屬可取。
(二)有關被告是否曾清償部分本金、利息：
1.按清償人所提出之給付，應先抵充費用，次充利息，次充原本
  ；民法第323條前段定有明文。
2.被告辯稱兩造於84年7 月31日達成和解，原告同意拋棄利息部
  分之請求，被告則以前開受款人為原告甲○○，面額為500,00
  0元支票清償積欠原告丁○○之500,000元借款本金，其餘面額
  1,601,746元、1,481,107元支票係用以清償積欠原告丙○○、
  甲○○之借款本金云云，惟原告否認之，並主張原告並未同意
  拋棄利息之請求，且前開受款人為原告丙○○，面額為1,601,
  746元之支票，係清償積欠原告丙○○前開借款之利息，其餘
  受款人均為原告甲○○，面額分別為500,000元、1,481,107元
  之支票二紙，係用以清償原告甲○○前開借款之利息等情，自
  應由被告依民事訴訟法第277 條之規定，就原告曾同意拋棄利
  息之請求及同意以上開支票清償本金之此有利於己之事實，負
  舉證之責任。
3.查被告辯稱前開受款人為原告甲○○，面額為500,000 元支票
  ，係用以清償積欠原告丁○○之500,000 元借款本金云云，惟
  被告就此部分，亦完全未提出任何證據以供本院審酌，已不足
  取。次查，依被告提出原告丙○○出具之收據記載：「茲收到
  台端（指被告）之台支票號票號BE0000000號，計1,601,746元
  ，上述款項係作為償還台端積欠本人計7,600,000 元債務之部
  分。特立此據，此致乙○○君，立據人丙○○，84年7 月31日
  。」此有收據在卷可憑（本院卷第50頁）。然上開收據並未記
  載上開面額1,601,746 元之支票，係用以清償積欠原告丙○○
  之本金部分，被告辯稱上開面額1,601,746 元之支票，係用以
  清償積欠原告丙○○之本金云云，仍不足取。又原告固曾以本
  院84年度破字第51號破產事件聲請被告破產，並於聲請狀中自
  承：「、、惟債務人於清償二成債權後，即避不見面，、、」
  等語，復如前述，就此原告主張上開聲請狀中所記載「清償二
  成債權」，係指被告積欠之利息部分等語。參以，上開破產事
  件卷宗內，並無被告清償本件借款債務之資料，此亦經調閱該
  卷宗，查閱屬實。則原告於上開破產事件之聲請狀中自承被告
  已清償二成債權等語，尚不足為有利於被告已清償本件借款二
  成本金之有利證據。故依前開規定，被告交付之前開分別為原
  告丙○○、甲○○、甲○○，面額分別為1,601,746元、500,0
  00元、1,481,107元之支票三紙，既由受款人即原告丙○○、
  甲○○提示兌現，自應先抵充積欠原告丙○○、甲○○之利息
  ，次充原本。
3.又查，被告於82年間向原告丙○○、甲○○、丁○○借款，金
  額各為7,600,000元、8,900,000元、500,000 元，固為兩造所
  不爭執，惟因該借款時間久遠，兩造對於該借款之實際交付日
  期，均已無法記憶，此亦為兩造所不爭執。則僅計算自83年 1
  月1日起至清償期即84年9月30日止，該一年九個月期間，被告
  積欠原告丙○○7,600,000元借款之利息，為2,427,250元〔00
  00000×18.25﹪×（1＋9/12）＝0000000〕，被告積欠原告甲○○之利息，為2,842,437.5元〔0000000×18.25﹪×（1＋9/
  12）＝ 0000000.5〕，是被告以前開受款人為原告丙○○，面
  額為1,601,746 元支票，和受款人為原告甲○○，面額分別為
  500,000元、1,481,107元，合計共1,981,107 元，清償積欠原
  告丙○○、甲○○上開計算至84年7 月30日止之利息，尚有不
  足。另依民法第126 條規定，利息請求權因五年間不行使而消
  滅。本件原告係於93年7 月15日提起本件訴訟，此有起訴狀上
  本院之本院收狀戳在卷足憑，則被告辯稱原告僅得請求起訴前
  五年之利息等語，原告業將利息部分減縮自88年7 月16日起算
  ，復如前述。故原告請求被告給付原告丙○○7,600,000 元、
  原告甲○○8,900,000元、原告丁○○500,000元，及均自88年
  7月16日起算之利息，自屬有據。
5.末按給付有確定期限者，債務人自期限屆滿時起，負遲延責任
  。遲延之債務，以支付金錢為標的者，債權人得請求依法定利
  率計算之遲延利息。但約定利率較高者，仍從其約定利率。借
  用人應於約定期限內，返還與借用物種類、品質、數量相同之
  物，民法第229條、第233條第1項、民法第478條前段分別定有
  明文。本件被告於84年9 月30日，前開借款之清償期屆至後，
  未依約清償，則原告主張被告就前開借款，應自88年7 月16日
  起加給按年息百分之十八點二五計算之利息，依上開規定，亦
  屬有據。
五從而，原告依民法第478條前段、第233條第1 項之規定，請求
  被告給付原告丙○○7,600,000元、原告甲○○8,900,000元、
  原告丁○○500,000元，及均自88年7月16日起至清償日止，按
  年息百分之十八點二五計算之利息，為有理由，應予准許。
六另本件兩造均陳明願供擔保後，請准宣告假執行或免為假執行
  ，核均無不合，爰分別酌定相當之擔保金額，予以准許。
七本件事證已臻明確，兩造其餘主張、陳述及所提證據，經審酌
  與本院前揭判斷不生影響，毋庸再予審酌，併此敘明。
八訴訟費用負擔之依據：民事訴訟法第78條。
中　　華　　民　　國　　94　　年　　6　　月　　30　　日
  　　　　　　　　　民事第六庭法　　　官  姜悌文
右為正本係照原本作成
如對本判決上訴，須於判決送達後20日內向本院提出上訴狀，並
依上訴利益繳納上訴費。
中　　華　　民　　國　　94　　年　　6　　月　　30　　日
                              法院書記官　方蟾苓
